臺灣臺南地方法院刑事裁定　　　　　　　　　　　　　　　九十年度自更字第七號
　　自　訴　人　乙○○○
　　被　　　告　甲○○
右列被告因詐欺案件，經自訴人提起自訴，本院裁定駁回後，自訴人抗告，由臺灣高
等法院臺南分院撤銷原裁定發回更審，及臺灣臺南地方法院檢察署檢察官聲請併案審
理（九十年度偵字第八二八○號），本院裁定如左：
    主  文
自訴駁回。
    理  由
一、自訴意旨略稱：被告甲○○係奇美實業股份有限公司（以下簡稱奇美公司）之員
    工，緣於民國八十八年五月二十九日，與自訴人乙○○○簽訂預售股票契約書，
    雙方同意以新臺幣（下同）四十三萬二千元，由自訴人向被告購買奇美公司員工
    認購之奇美電子股份有限公司（原名奇晶光電股份有限公司，以下簡稱為奇美電
    子公司）股票二萬七千股。自訴人依約於八十八年五月二十九日支付十六萬二千
    元予被告，另於八十八年十月二十五日支付餘款之二十七萬元予被告，被告並向
    奇美公司辦理員工認股繳款手續，豈料於九十年初，自訴人得知被告另將上開員
    工認購股票賣予黃進通及第三人，經自訴人向被告查詢，被告均藉故推托，避不
    見面，被告並欲向公司申請退休，至此自訴人始知受騙，因認被告涉有刑法第三
    百三十九條第一項之詐欺取財罪嫌。
二、按告訴或請求乃論之罪，自訴人於第一審辯論終結前，得撤回自訴，刑事訴訟法
    第三百二十五條第一項固訂有明文，對於非告訴或請求乃論之罪，經提起自訴後
    ，即無撤回之餘地，則屬當然解釋。本件自訴人提起自訴後，雖於九十年十二月
    二十四日具狀向本院撤回自訴，然因自訴人自訴被告所涉之刑法第三百三十九條
    第一項詐欺罪，係屬非告訴或請求乃論之罪，本案之繫屬自不因自訴人事後撤回
    自訴而消滅，本院仍應為實體審理後依法裁判，合先敘明。
三、次按法院或受命法官於自訴案件第一次審判期日前訊問及調查結果，如認為案件
    有刑事訴訟法第二百五十二條至第二百五十四條之情形者，得以裁定駁回其自訴
    ，同法第三百二十六條第三項定有明文。
四、訊據被告甲○○於本院審理時，對於與自訴人訂定預售股票契約，約定以每股十
    六元，販賣二萬七千股奇美電子公司股票予自訴人，並已收受價金四十三萬二千
    元等情均坦承不諱，惟堅決否認有詐騙自訴人之犯行，辯稱當初以每股十六元出
    售之價格太低，要與自訴人再談價錢；且股票已經遭到法院拍賣，由自訴人購買
    ，伊另與自訴人和解，同意賠償自訴人一百四十二萬四千八百零一元等語。
五、經查，自訴人向被告購買奇美電子公司股票，並已支付價金等情，為自訴人指述
    綦詳，且有預售股票契約書一份，八十八年五月二十九日、十月二十五日收據各
    一紙附於本院九十年度自字第一三○號卷內可稽，被告上開自白應堪信為真實。
    次查，被告對奇美電子公司出資額為二十七萬元，表彰股份則為二萬七千股，並
    據本院向奇美電子公司函查明確，有該公司九十年十二月二十七日（90）奇電總
    字第○五六一號函在卷可憑；而前開股票，係由奇美電子公司代被告保管一萬三
    千股，被告則自行保管一萬四千股，亦為前開函文載明，並有被告於九十年四月
    二十四日領回一萬四千股（即十四張股票）之領回記錄附於臺灣高等法院臺南分
    院九十年度抗字第二二九號卷內可佐，自訴人指訴被告領得股票後，拒絕履行契
    約之給付義務，亦屬事實。
六、惟按刑法第三百三十九條第一項詐欺罪之成立，以行為人意圖為自己或第三人不
    法所有，施詐術使人將本人或第三人之物交付為要件。又民事上之債務不履行，
    縱係出於可歸責於債務人之事由，苟無足以證明債務人自始蓄意以此行詐之積極
    證據，亦不得以事後不履行債務之事實，推定其具有刑事犯罪之故意。自訴人於
    本院審理時，既自陳其夫與被告同為奇美公司員工（本院九十年十二月十二日訊
    問筆錄），復審諸上揭奇美電子公司回函與領回記錄，被告確有配購該公司二萬
    七千股股份之權利，應無疑義，則被告與自訴人訂定預售股票契約之時，並無虛
    構買賣標的之行為，可以認定。至於被告領得一萬四千股即十四張股票後，是否
    轉售第三人黃進通，雖經本院二度傳喚黃進通未到，且被告亦否認有轉售行為而
    無從確認，然縱認自訴人之指訴屬實，被告一物二賣之行為，亦僅屬民事上之債
    務不履行行為，被告領得股票後，因原出賣價格低於市價，因而轉賣願出更高價
    格之第三人，行為雖可歸責，然被告於訂約之時，既非虛構伊有承購奇美電子股
    票權利，或誇大伊得以承買之股份數量，自難以被告事後之債務不履行行為，推
    定伊於訂約之時，已有詐術之施行；何況被告將自己所領得之股票轉售第三人後
    ，再向他人購買股票支付自訴人以履行契約義務，亦非客觀上不可能之事，是被
    告拒絕履行契約之行為，純屬民事糾葛，自訴人復亦向本院民事庭提起民事告訴
    ，雙方並於九十年七月十日達成和解，由被告賠償自訴人一百四十二萬四千八百
    零一元；股票部份，則已經本院民事執行處於九十年十二月七日執行拍賣，並由
    自訴人承買，有本院民事庭九十年度訴字第一○四六號和解筆錄、民事執行處九
    十年十二月七日九十南院鵬執清字第一五二一二號函卷內足憑，本件兩造間之糾
    紛亦已循民事途徑解決。此外，本院復查無其他證據，足認被告有何詐欺犯行，
    不能證明被告犯罪，依據首揭說明，本件自訴應予駁回。
七、併案意旨另以：被告於七十八年四月四日將其奇美公司之股票以每股七十五元出
    售五千一百五十股予自訴人，共計買賣價金三十八萬六千二百五十元，惟因奇美
    公司之內部規定，致無法辦理過戶，自訴人所購買之五千一百五十股，乃以被告
    名義登記保管，累計自訴人之股份自七十八年起無償配股至今，已有二萬四千六
    百零二股由被告保管，為被告將奇美公司分配股息自訴人應得之股息三萬三千八
    十九元侵占不發予自訴人，且經查被告最近將其所保管之自訴人股份全部出售予
    奇美公司，被告之行為顯係蓄意侵占自訴人股份，因認被告涉有刑法第三百三十
    五條第一項之侵占罪嫌，且與前揭自訴人自訴部份為同一案件，依刑事訴訟法第
    三百二十三條第二項前段規定，移送法院審理等語。
八、經查，本件自訴所系爭者，乃自訴人與被告於八十八年五月二十九日合意買賣之
    二萬七千股奇美電子公司股票，與檢察官所移送之二萬四千六百零二股奇美公司
    股份及三萬三千八十九元股息，顯屬二事；且本件被告所涉嫌者，乃刑法第三百
    三十九條第一項之詐欺取財罪嫌，而自訴人另向檢察官提起告訴之部份，則應涉
    刑法第三百三十五條第一項之侵占罪嫌，兩者間更難成立連續犯之裁判上一罪關
    係。又自訴人前開自訴部份，既經本院認定罪嫌不足而駁回，檢察官移送部份，
    本院依法更無從審理，自應退回檢察官另行偵查處理。
據上論斷，應依刑事訴訟法第三百二十六條第三項、第二百五十二條第十款，裁定如
主文。
中      華      民      國      九十一      年      一      月    四    日
                              臺灣臺南地方法院刑事第五庭
                                  法  官  吳坤芳
右正本證明與原本無異。
如不服本裁定，應於裁定送達後五日內向本院提出抗告狀( 應附繕本 )。
                                   書記官  張豐榮
中      華      民      國      九十一      年       一      月    四   日
